【裁判字號】    91,上訴,1889
【裁判日期】    920128
【裁判案由】    偽造文書等
【裁判全文】
臺灣高等法院高雄分院刑事判決                  九十一年度上訴字第一八八九號
    上  訴  人  台灣屏東甲方法院檢察署檢察官
    被      告  丙○○  男民.
右上訴人因被告偽造文書等案件，不服台灣屏東甲方法院九十一年度易字第七一九號
中華民國九十一年十月二十二日第一審判決（起訴案號：台灣屏東甲方法院檢察署九
十一年度偵緝字第一三一號，併案案號：台灣桃園甲法院檢察署九十年度偵字第一八
八五二號），提起上訴，本院判決如左：
    主  文
上訴駁回。
    事  實
一、丙○○有竊盜前科，素行不良，意圖為自己不法之所有，於民國九十年七月六日
    中午，在屏東縣枋寮鄉○○村○○路一○○號其祖母乙○○○住處，趁乙○○○
    疏未注意之機會，竊取乙○○○所有郵局存摺一本及印章一枚，得手後，誆騙乙○○○帶其前往屏東縣枋寮鄉水底寮郵局，於同日十五時十五分許抵達郵局，丙○○藉故支開乙○○○後，擅自持上開印章盜蓋在郵局現金提款單上並偽填提領
    金額為新台幣（下同）十一萬五千元，而偽造乙○○○欲提領新台幣（下同）十
    一萬五千元之意思表示，進而持該提款單及上開存摺交予郵局不知情之不詳姓名
    承辦人員，行使該偽造之提款單，致郵局承辦人員陷於錯誤，誤以為丙○○有權
    辦理領款，而交付十一萬五千元予丙○○，足以生損害於乙○○○及屏東縣枋寮
    鄉水底寮郵局對帳目管理之正確性，丙○○取得該款項後供已花用。嗣於九十年
    七月九日下午五時許，經乙○○○報警查獲。
二、案經乙○○○訴由屏東縣警察局枋寮分局報請台灣屏東甲方法院檢察署檢察官偵
    查起訴。
    理  由
壹、有罪部分
一、訊據被告丙○○矢口否認涉有右揭犯行，辯稱：我祖母說找不到存摺，要我帶她
    去郵局補辦存摺，我們補辦好存摺上車後，她又叫我下車幫她領十一萬五千元，
    我去郵局領錢後，在車上就把錢及印鑑、存摺還給她云云。經查：
(一)被告於右揭時甲竊取被害人即其祖母乙○○○所有郵局存摺一本及印章一枚，並
    前往屏東縣枋寮鄉水底寮郵局詐領十一萬五千元之事實，迭據被害人於警訊、偵
    查、原審及本院指訴綦詳，復有郵政存簿儲金提款單、交易明細表各一張在卷可
    稽（警卷第四頁、偵查卷第七頁），被告坦承於前開時甲以被害人乙○○○之名
    義填載提款單並提領十一萬五千元等情屬實，其雖以前揭情詞置辯，惟被害人為
    被告之祖母，與被告素無怨隙，衡情應無設詞誣陷被告之必要，被害人之指訴應
    可採信。
(二)原審法院勘驗水底寮郵局之監視錄影帶結果顯示：「七月六日下午三時八分，被
    告進入郵局在櫃台前排隊，並未發現被告之外婆乙○○○之影像，下午三時十五
    分，被告穿長袖襯衫和背心，打領帶，一人獨自在櫃台辦理」等情，有勘驗筆錄
    可憑（原審卷第四五頁）。足見被告辯稱：我祖母說找不到存摺，要我帶她去郵
    局補辦存摺云云，顯非真實，殊無可取。又被告於檢察官初訊時供稱：我去領錢
    時，被害人在旁邊，她也有進到郵局裡云云，嗣又改稱：我去領錢時，被害人在
    車上等我云云，所供先後非一，均係飾卸之詞，亦無可信。被告竊取被害人之存
    摺及印章後盜領被害人之存款十一萬五千元，應可認定。
(三)被告於盜領被害人之存款十一萬五千元後，旋即於同日十五時二十分許，以被害
    人之名義匯款四萬九千元予案外人鄭素芬等情，已經被害人指述甚明，並有屏東
    郵局九十一年八月十六日支九一五０六一－二七八號函附郵政內匯款單一張附卷
    可參（原審卷第三八、三九頁），被告辯稱：該四萬九千元匯款是我在海軍的退
    休金，我於八十九年初退伍，後來軍方給我一張五萬多元的票，我帶在身上，一
    直到九十年七月六日我就把五萬多的票拿到郵局兌現，且全部匯給我朋友，我不
    是拿我祖母的十一萬五千元匯款云云，惟屏東郵局水底寮支局於九十年七月六日
    並無五萬餘元之匯票兌付等情，有上開屏東郵局函可佐，足見被告所辯，一無可
    採。被告係以盜領之款項匯款予鄭素芬，至為明灼。
(四)綜上所述，被告所辯，均無可信。本件事證明確，被告犯行洵堪認定。
二、核被告所為，係犯刑法第三百二十條第一項竊盜罪、第二百十六條、第二百十條
    行使偽造私文書罪、第三百三十九條第一項詐欺取財罪。被告盜用印章之行為為
    偽造私文書之階段行為，偽造私文書之低度行為又為行使偽造私文書之高度行為
    所吸收，均不另論罪。被告所犯上開三罪間，有方法結果之牽連關係，為牽連犯
    ，應從一重之行使偽造私文書罪處斷。
三、被告犯罪事證既明，原審法院依據刑法第二百十六條、第二百十條、第三百三十
    九條第一項、第三百二十條第一項、第五十五條，罰金罰鍰提高標準條例第一條
    前段規定，並審酌被告有竊盜等前案紀錄，此有被告全國前案紀錄表可按，犯罪
    之動機、目的、手段、詐領之金額，被害人係被告之祖母，足見被告之惡性，犯
    後飾詞諉過全無悔意，且尚未歸還被害人款項等一切情狀，量處有期徒刑一年四
    月，並說明提款單上之「乙○○○」印文係屬盜用而非偽造，且偽造之提款單已
    交付郵局收執，非被告所有之物，爰均不為沒收之諭知。經核原判決認事用法均
    無違誤，量刑亦稱妥適，檢察官上訴意旨，指摘原判決就併案部分未併予審判，
    核無理由（詳如後述），應予駁回。
貳、移送併辦部分
一、台灣屏東甲方法院檢察署九十一年度偵字第三八三三號聲請原審法院併案意旨略
    以：被告受朋友丁○○委託將皮夾（內有信用卡等物）交予丁○○之家人，而被
    告竟意圖為自己不法之所有，持其保管之丁○○所有富邦銀行信用卡、中國信託
    商業銀行信用卡各一張，自九十年九月五日起至同年十二月十七日止，先後共七
    十七次冒用丁○○名義刷卡向特約商店詐取財物，因認被告涉犯行使偽造私文書
    、詐欺取財罪嫌云云。
二、台灣桃園甲方法院檢察署九十年度偵字第一八八五二號聲請本院併案意旨略以：
    被告於九十年五月十九日九時三十分許，在桃園縣中壢市○○○路八四六巷五弄
    二十五號，竊取被害人游雅婷所有台新銀行信用卡等物，得手後，據為己有，並
    持該信用卡冒用游雅婷名義刷卡向十二處特約商店詐取財物共二萬一千九百五十
    元，因認被告涉犯行使偽造私文書、詐欺取財罪嫌云云。
三、按刑法上連續犯所謂出於概括犯意，必須其多次犯罪行為，自始均在一個預定犯
    罪計劃內，出於主觀上始終同一犯意之進行，始足當之。若中途另有新犯意發生
    ，縱所犯為同一罪名，究非連續其初發之意思，即不能成立連續犯，最高法院七
    十六年度台上字第三四○○號判例、八十九年度台上字第二八二號判決可資參照
    。
四、經查，被告就上開併案之事實供認不諱，惟被告另明確供稱：「信用卡是丁○○
    交給我的，那時他因案在警察局，剛好我去警察局看他，他主動把信用卡、身分
    證等物交給我保管，我保管三天後，因為要付租車款項，才臨時起意盜刷借款消
    費」、「我臨時起意盜領祖母之郵局存款，跟盜刷信用卡無關」等語，核與被害
    人丁○○於警訊中指述其交付信用卡予被告之經過情形相符。因此，被告前揭論
    罪科刑部分與檢察官聲請併案審理部分顯非自始在一個預定犯罪計劃內，且上開
    二案與本案各相隔約二個月，犯罪手法迥異，衡情，被告在桃園縣中壢市犯盜刷
    游雅婷之信用卡案件時應無再犯本案之概括意思，而被告犯本案時亦應無再犯盜
    刷丁○○信用卡案件之概括意思，應可認定。準此，檢察官聲請併案審理部分與
    前揭論罪科刑部分，應無連續犯之裁判上一罪關係，自無從併予審理，應由檢察
    官另行偵查。
據上論斷，應依刑事訴訟法第三百六十八條，判決如主文。
本案經檢察官劉文水到庭執行職務。
中        華        民        國    九十二    年    一    月    二十八  日
                              臺灣高等法院高雄分院刑事第六庭
                                  審判長法官  王憲義
                                        法官  張意聰
                                        法官  范惠瑩
右正本證明與原本無異。
如不服本判決應於收受本判決後十日內向本院提出上訴書狀，其未述上訴理由者，
並得於提起上訴後十日內向本院補提理由書狀（均須按他造當事人之人數附繕本)「
切勿逕送上級法院」。
                                      書記官  馬蕙梅
中      華      民      國    九十二    年      一      月     二十九   日
附錄法條
刑法第二百一十六條
行使第二百十條至第二百十五條之文書者，依偽造、變造文書或登載不實事項或使登
載不實事項之規定處斷。
刑法第二百一十條
偽造、變造私文書，足以生損害於公眾或他人者，處五年以下有期徒刑。
刑法第三百三十九條
意圖為自己或第三人不法之所有，以詐術使人將本人或第三人之物交付者，處五年以
下有期徒刑、拘役或科或併科一千元以下罰金。
刑法第三百二十條
意圖為自己或第三人不法之所有，而竊取他人之動產者，為竊盜罪，處五
年以下有期徒刑、拘役或五百元以下罰金。
意圖為自己或第三人不法之利益，而竊佔他人之不動產者，依前項之規定


司法院資訊處製作；財團法人民間司法改革基金會備份。
